【裁判字號】    95,台上,2265
【裁判日期】    950427
【裁判案由】    違反公司法
【裁判全文】
最高法院刑事判決            九十五年度台上字第二二六五號
    上  訴  人  甲○○
                        號4樓.
上列上訴人因違反公司法案件，不服台灣高等法院中華民國九十
四年九月二十七日第二審判決（九十四年度上重訴字第四０號，
起訴案號：台灣台北地方法院檢察署九十二年度偵字第一六四五
０號），提起上訴，本院判決如下：
    主  文
上訴駁回。
    理  由
按刑事訴訟法第三百七十七條規定，上訴於第三審法院，非以判
決違背法令為理由，不得為之。是提起第三審上訴，應以原判決
違背法令為理由，係屬法定要件。如果上訴理由狀並未依據卷內
訴訟資料，具體指摘原判決不適用何種法則或如何適用不當，或
所指摘原判決違法情事，顯與法律規定得為第三審上訴理由之違
法情形，不相適合時，均應認其上訴為違背法律上之程式，予以
駁回。本件原判決撤銷第一審諭知免訴之判決，發回第一審法院
更為審判。係以：上訴人前自民國八十一年五月間起至八十四年
十月三十日止，因犯連續幫助公司負責人，對於公司應收之股款
，股東並未實際繳納，而以申請文件表明收足罪，經原審法院於
九十一年九月二十五日，以九十年度上更(一)字第一一三九號判處
有期徒刑六月，並於九十一年十一月一日確定在案，雖有上開判
決可稽。然查本件公訴意旨係略稱：上訴人為開明財務顧問有限
公司（下稱開明公司）負責人；吳克修、吳國城、吳得弘分別係
台北市內湖區台灣樂透科技股份有限公司（以下稱台灣樂透公司
）登記負責人、實際負責人及總經理，明知公司設立應先募足股
款，而台灣樂透公司相關股東均未實際繳納股款，竟為達公司設
立之目的，於八十八年二月間，透過王淑民介紹向上訴人調借新
台幣（下同）一億三千萬元資金以設立台灣樂透公司，並約定按
每萬元每日七元計息，調借期為三日。上訴人遂於八十八年二月
四日以吳克修名義，並使用許陳梅雀、吳金定（上訴人之妻）及
開明財務公司在華南商業銀行建成分行開立之帳戶，共計將一億
三千萬元匯入同行吳克修之帳戶中，隨即轉至同行之台灣樂透公
司籌備處帳戶。復由上訴人向該行申請資金證明後，再輾轉將該
筆款項匯回前述吳金定帳戶。嗣王淑民將該資金證明交給合承會
計師事務所不知情之會計師蔡丁鉿，據以製作台灣樂透公司設立
登記資本額查核報告書，並持向經濟部商業司辦理公司設立登記
等情，因認上訴人與吳克修等人共同涉犯九十年十一月十二日修
正公布前之公司法第九條第三項之公司應收之股款，股東並未實
際繳納，而以申請文件表明收足罪嫌云云。是依檢察官起訴之犯
罪事實，本件與上開確定案件之犯罪時間相距已達三年四月；且
一為共同正犯一為幫助犯，犯罪之手法並非完全相同，難謂係基
於概括之犯意所為。因認第一審以二案具有連續犯裁判上一罪之
關係，本件為前開確定判決之效力所及，而諭知免訴之判決為不
當，爰予撤銷發回。業已詳敘其憑以論斷之證據及理由。從形式
上觀察，原判決並無違背法令之情形。上訴意旨略以：上訴人另
有其他違反公司法之案件，業經台灣台北地方法院檢察署檢察官
，認與上開確定案件有連續犯之關係，而於九十四年三月三十一
日，以九十三年度偵字第一一四二二號為不起訴處分，有該不起
訴處分書影本可參。本件案情雷同，原判決竟為不同之見解，自
有可議。又上訴人於前案確定前，係基於概括之犯意而連續多次
違反公司法，觸犯相同之罪名，自屬連續犯，第一審判決諭知本
件免訴，並無不合。原審對於上訴人提出台灣樂透公司代表人吳
克修出具之借款委託書（內載該公司委託上訴人居間代為調借一
億三千萬元之存款額數，每一萬元之日息七元等旨）未加斟酌，
逕予撤銷第一審判決，顯非適法等語。惟按連續犯之所謂出於概
括犯意，必須其多次犯罪行為，自始均在一個預定犯罪計畫以內
，出於主觀上始終同一之犯意進行者，始足當之。而行為人多次
之犯罪行為，是否出於概括之犯意，乃屬事實認定之問題，原判
決既已敘明其憑以認定本件上訴人被訴之犯罪事實，與原審法院
上開確定案件，並非上訴人出於一個概括犯意所為之理由，自不
容任意指為違法。至上訴人提出台灣樂透公司代表人吳克修於八
十八年二月四日出具之借款委託書影本（見上訴卷第二十七頁）
，因其內容與本件起訴之犯罪事實並無不合，縱未經原審斟酌論
述，亦不生影響於原判決前揭論斷，尚不得據以提起第三審上訴
。又他案經檢察官偵查終結之結果，並無拘束本案判決之效力，
上訴人持他案不起訴處分書之內容而為爭執，自非適法之第三審
上訴理由。其餘上訴意旨經核係置原判決所為明白論斷於不顧，
徒以自己之說詞，泛指其為違背法令，難認已符合首揭法定之第
三審上訴要件。其上訴違背法律上之程式，應予駁回。
據上論結，應依刑事訴訟法第三百九十五條前段，判決如主文。
中    華    民    國  九十五  年    四    月  二十七  日
                      最高法院刑事第六庭
                          審判長法官  林  增  福
                                法官  邵  燕  玲
                                法官  張  清  埤
                                法官  陳  世  雄
                                法官  陳  朱  貴
      本件正本證明與原本無異
                                      書  記  官
中    華    民    國  九十五  年    五    月    二    日
                                                   ｍ


司法院資訊處製作；財團法人民間司法改革基金會備份。
